# 请教陈版《计学撮要》中的小问题

提问人：poleon 时间：2013-01-07 21:54:13
陈老师，最近回顾了下计学撮要，中有合并的小问题想请教您： P42页讲到了一个同一控制下企业合并问题，举例为 “拟上市公司（A）向其实际控制人或者实际控制人控制的其他企业（B）收购C公司的部分股权，并向C公司的另一股东D收购C公司的另一部分股权，交易完成后A取得对C的财务、经营决策的控制权，C成为A的子公司” 后文在两项交易彼此独立的前提下，有多种假设，其中假设如果C与A、B处于同一控制下，且B具有对C的控制权，无论两项交易孰先孰后，A公司的合并财务报表中，因同一控制下企业合并市容最早报告期的期初已经完成，“对购买非控股股权的交易均应视为收购子公司少数股权的交易进行处理”，那么，先向D公司收购C公司股权（20X年），然后跨期再向B公司购买C公司股权（20X+1年）构成同一控制下企业合并，那么合并报表需要在（20X+1）年依照权益性交易调整20X年地权益金额么？属于会计政策调整么还是？ 另：如果两项交易彼此不独立，且假设如果C与A、B处于同一控制下，且B具有对C的控制权，是否亦为同一控制下企业合并同时收购子公司少数股权？
谢谢！

回答人：chenyiwei
回复 poleon 的帖子
1 、在构成同一控制下合并的情况下，合并方的合并报表层面总是需要对前期比较数据进行调整的。本案例中假设20X年先向D收购C的 20 ％股权，再在20X+1年向B收购C的 60 ％股权，则在合并报表层面，20X年年初到该年度内收购 20 ％股权交易日的母公司股权比例为 60 ％，少数股权比例为 40 ％；收购 20 ％股权交易日后母公司的股权比例为 80 ％。即相当于在合并日构成合并的交易所取得的股权在报告期期初已存在（因而已经控制被投资单位），报告期内的其他股权交易均视同在其实际交易日发生的购买少数股权交易。
2 、此时整体上构成一项同一控制下合并，不含购买少数股权。